---
title: "Análise dos Gastos de Deputados Brasileiros II"
author: "Pedro Henriques Neto"
date: "6 de abril de 2017"
output: html_document
---

```{r setup, include=FALSE}
knitr::opts_chunk$set(echo = TRUE)
library(dplyr, warn.conflicts = F)
library(readr)
library(ggplot2)
library(ggthemes)
```

## Contexto

Este documento é uma continuação da análise feita anteriormente dos gastos de deputados federais do Brasil e publicada neste link: <http://rpubs.com/pedrohnt/deputadosfbr>

Baseado nas observações feitas, foram levantadas duas novas questões e através deste essas questões serão respondidas.

**Sabemos pela analise anterior que se gasta mais com Divulgação de Atividade Parlamentar. Existe alguma empresa que monopoliza a maioria das despesas desse tipo para os deputados da Paraíba ou eles variam bastante entre empresas diferentes?**

**Deputados gastam muito com passagens aéreas, é o segundo tipo de despesa que eles mais usam a cota, mas será que eles compram para eles próprios essas passagens? Qual a variação da quantidade de pessoas diferentes para quem os deputados compram passagens aéreas?**

## Análise

Cada questão levantada será respondida através de análise dos dados. Vamos às análises.

Antes de entrar nos detalhes para responder cada pergunta, será precisa fazer uma organização dos dados para deixar apenas os campos que serão usados na análise. Utilizando o código R abaixo:

``` {r message=FALSE}
deputados_bruto = read_csv("gastos-cota_atividade_parlamentar.csv")

deputados = deputados_bruto %>% select(-txtCNPJCPF, -vlrGlosa,-nuCarteiraParlamentar,
                                       -nuDeputadoId,-codLegislatura,-numParcela,-txtPassageiro
                                       -numEspecificacaoSubCota,-vlrRestituicao,-txtTrecho,
                                       -numSubCota,-txtDescricaoEspecificacao,
                                       -txtNumero,-numEspecificacaoSubCota,-numLote,-indTipoDocumento,
                                       -ideDocumento,-ideCadastro,-nuLegislatura,-numRessarcimento)



deputados = deputados %>% select(nome = txNomeParlamentar,
                                 estado = sgUF,
                                 partido = sgPartido,
                                 descricao = txtDescricao,
                                 passageiro = txtPassageiro,
                                 fornecedor = txtFornecedor,
                                 valor = vlrDocumento,
                                 valor_liquido = vlrLiquido,
                                 mes = numMes,
                                 ano = numAno,
                                 data = datEmissao)
```

Primeiro foram carregados os dados da base disponibilizada pela câmara (vide o documento de análise citado anteriormente para entender melhor), removidas as colunas que não eram necessárias e renomeadas as colunas que restaram para um nome mais intuitivo.

#### Sabemos pela analise anterior que se gasta mais com Divulgação de Atividade Parlamentar. Existe alguma empresa que monopoliza a maioria das despesas desse tipo para os deputados da Paraíba ou eles variam bastante entre empresas diferentes?

Para chegar a esta resposta vamos inciar a manipulação dos dados

Primeiro selecionar só as colunas que importam.
``` {r}
gastos = deputados %>% select(estado,nome,valor,descricao,fornecedor)
```

Filtrar os deputados da Paraíba e as despesas com Divulgação de Atividade Parlamentar
``` {r}
gastos_div_pb = gastos %>% filter(estado=="PB", descricao=="DIVULGAÇÃO DA ATIVIDADE PARLAMENTAR.")
```

``` {r include=FALSE}
gastos_div_pb = gastos_div_pb %>% select(-descricao,-estado)
```

Agrupar os fornecedores de acordo com a quantidade de vezes que aparecem
``` {r}
empresas_pb = gastos_div_pb %>% group_by(fornecedor) %>% tally()
```

E por fim, ordenar decrescentemente pela ocorrencia
``` {r}
empresas_pb = empresas_pb %>% arrange(-n)
```

Agora os dados estão agrupados de forma onde temos os fornecedores com a quantidade de vezes que eles aparecem em ordem decrescente.

``` {r}
glimpse(empresas_pb)
```

Uma rápida olhada em como se comporta a variável de ocorrências da empresa:
``` {r}
glimpse(empresas_pb %>% summarise(media = mean(n), mediana = median(n), min = min(n), max = max(n)))
```

Vemos que empresas foram contratadas em média ~9.77 vezes, com uma mediana de 3.5, a(s) empresa(s) que menos foram contratadas, foram contratadas 1 vez, e teve uma empresa que foi contratada 185 vezes, algo bem acima das medidas de representação. Com uma análise gráfica poderemos ver se realmente tem algo estranho.

Vamos ver como se comporta a variável
``` {r}
empresas_pb %>% ggplot(aes(x = n)) + geom_density()
```

Comportamento assimétrico, com muitas observações com baixo valor, com isso vemos que realmente a maioria das empresas são contratadas poucas vezes, mas existe uma que está sendo contratada muitas vezes.

Que empresa é? Vamos verificar as TOP 30 empresas mais solicitadas:

``` {r}
head(empresas_pb,30) %>% ggplot(aes(x = reorder(fornecedor,n), y=n)) + 
  geom_bar(stat = "identity") + xlab("Empresas") + ylab("Quantidade de vezes contratada") + coord_flip()
```

**JOSELY FERNANDA DO NASCIMENTO** é uma empresa que está sendo muito mais contratada do que as outras, mas será que ela está variando tanto assim mesmo? Vamos através de um gráfico de boxplot confirmar isso.

``` {r}
empresas_pb %>% 
  ggplot(mapping = aes(x ="",y=n)) + 
  geom_boxplot(width = .1) + xlab("") + ylab("Quantidade de vezes contratada")
```

Está confirmado, **JOSELY FERNANDA DO NASCIMENTO** é uma empresa que está sendo contratada numa anormal quantidade de vezes. O que responde a nossa pergunta. Não chega a ser um monopólio, mas ela detem uma quantidade de contratos absurdamente maior que as outras empresas.

Numa pesquisa na web, encontramos mais informações sobre essa empresa no link: <http://olhoneles.org/detail-supplier/20126#!houses>

A partir dessa resposta, podemos fazer uma nova pergunta:
**Esta empresa está lucrando tanto quanto está sendo contratada, ou seriam os contratos de baixo valor e assim ela não se destaca quando a questão é valor recebido? Existe alguma empresa que está lucrando muito ou na questão de lucro elas estão niveladas?**

Primeiro organizar os dados de forma que possam ser analisados. Agrupar por fornecedor e somar os valores de cada um
``` {r}
empresas_lucro_pb = gastos_div_pb %>% select(-nome) %>% group_by(fornecedor) %>% summarise(valor = sum(valor)/1000) %>% arrange(-valor)

glimpse(empresas_lucro_pb)
```

Agora serão feitas as mesmas análises que foram feitas anteriormente

``` {r}
glimpse(empresas_lucro_pb %>% summarise(media = mean(valor), mediana = median(valor), min = min(valor), max = max(valor)))
```

``` {r}
empresas_lucro_pb %>% ggplot(aes(x = valor)) + geom_density()
```

``` {r}
head(empresas_lucro_pb,30) %>% ggplot(aes(x = reorder(fornecedor,valor), y=valor)) + 
  geom_bar(stat = "identity") + xlab("Empresas") + ylab("Valor Recebido (Milhares de Reais)") + coord_flip()
```

``` {r}
empresas_lucro_pb %>% 
  ggplot(mapping = aes(x ="",y=valor)) + 
  geom_boxplot(width = .1) + xlab("") + ylab("Valor Recebido (Milhares de Reais)")
```

Novamente vemos que **JOSELY FERNANDA DO NASCIMENTO** não só é uma empresa que é muito solicitada, além do normal, também lucra além do normal comparada a outras empresas de publicidade.